【裁判字號】    92,聲判,27
【裁判日期】    920423
【裁判案由】    聲請交付審判
【裁判全文】
臺灣臺中地方法院刑事裁定                          九十二年度聲判字第二七號
    聲  請  人  甲○○
    即  告訴人
    代  理  人  陳銘釗律師
    被      告  乙○○
右列聲請人因告訴被告過失致死案件，不服台灣高等法院台中分院檢察署檢察長駁回
再議之處分（九十二年度上聲議字第三八四號），聲請交付審判，本院裁定如左：
    主  文
聲請駁回。
    理  由
一、聲請人原告訴謂：被告乙○○係龍友交通股份有限公司（下簡稱龍友公司）之代
    表人，該公司僱用李芳祥為聯結車司機，民國九十一年七月六日，李芳祥將由其
    駕駛之該公司拖車放置在台中縣梧棲鎮○○路一二六號前由南往北方向車道之路
    邊，適有告訴人甲○○之夫高清旺於是日二十時四十分許，駕駛車牌ＯＪ－８２
    ６２號自用小客車沿同路由北往南方向行駛，不慎撞擊該拖車之腳架，致頭部外
    傷併顱骨骨折而顱腦挫裂創，經送醫急救不治死亡，因認被告涉有刑法業務過失
    致死及公共危險之罪嫌云云。
二、台灣台中地方法院檢察署檢察官以：高清旺駕駛自小客車沿台中縣梧棲鎮○○
    路由北往南方向行駛，因逕偏往對向車道（兩車道中有分向限制線即雙黃實線）
    ，始撞擊停在對向車道路邊之拖車，高清旺於送醫急救時，由沙鹿童綜合醫院
    抽血於當日二十三時三分檢驗結果，其血液酒精濃度換算為吐氣酒精濃度達每公
    升一˙三毫克，而檢驗時間與肇事時間相距約二時二十三分，依國人體內酒精含
    量之代謝率計算，高清旺於發生車禍時，體內所含酒精濃度應已達每公升一‧四
    四九毫克，其應有昏呆、木僵、昏睡、肌肉明顯失調之症狀，檢驗員於相驗時即
    翌日十四時三十分許，再度抽取高清旺血液送請內政部警政署刑事警察局鑑定結
    果，其酒精濃度換算為吐氣酒精濃度達每公升○‧四○五毫克，此距肇事時間相
    距約十七時五十分之久，且因高清旺有開放性傷口，導致酒精揮發，故其血液酒
    精濃度降低，而當吐氣酒精濃度值達每公升○‧二五毫克時，將造成飲酒者輕度
    協調功能降低，達每公升○‧二五～○‧四○毫克時，肇事率為平常之二至六倍
    ，達每公升○‧四○～○‧五○毫克時，肇事率為平常之六至七倍，達每公升○
    ‧五～○‧五五毫克時，肇事率為平常之七至十倍，從而道路交通安全規則第一
    百十四條第二款規定：「飲用酒類後其吐氣所含酒精濃度超過每公升○‧二五毫
    克以上者，不得駕車」，今高清旺體內酒精濃度達每公升一‧四四九毫克，顯然
    已無法安全駕駛車輛，李芳祥利用道路放置拖車，固違反道路交通安全規則第
    一百四十條第四款之規定，惟其放置之車道與高清旺行車方向不同，亦即放置拖
    車並不影響高清旺駕駛車輛沿梧棲鎮○○路由北往南方向之行車狀況，又高清旺
    之住處在自立路上，其對該路段之路況應十分熟悉，且拖車之右側即人行步道與
    圍牆，縱然拖車未停在該處，高清旺之車輛未為拖車腳架攔下，依車輛行進方向
    研判，亦必撞擊前方之高牆，故認高清旺係酒後駕車，精神不濟，失控偏入對向
    車道導致車禍受傷死亡，其死亡與拖車之置放間無因果關係，此亦經台灣省台中
    縣區車輛行車事故鑑定委員會鑑定明確等理由，而於九十二年一月八日對被告為
    不起訴處分。（李芳祥部分經檢察官以相同理由，於九十一年十二月二十日以九
    十一年度偵字第一三八一號案為不起訴處分，告訴人聲請再議，經台灣高等法院
    臺中分院檢察署檢察長於九十二年一月三十日以九十二年度上聲議字第一一八號
    案駁回確定，併此敘明）。
三、聲請人聲請再議略以：原檢察官既認被告利用道路放置拖車已屬違規，則該違
    規與高清旺之死亡間，是否有因果關係，實有審究之必要，童綜合醫院對高清
    旺抽血時，無家屬在場，其檢驗報告難以令人相信等理由表示不服。
四、台灣高等法院台中分院檢察署檢察長以：該拖車係李芳祥靠行於龍友公司，平常
    即放在肇事路段之路邊，且該處未劃黃、紅色禁止停車線之事實，業經李芳祥供
    述明確，核與被告所陳述之情節相符，是以被告雖為龍友公司之負責人，但李芳
    祥之拖車放置肇事地點係自行決定，非被告所指示，則本件車禍之發生，自與被
    告無關等理由，於九十二年三月十九日駁回聲請人再議之聲請。
五、本件聲請交付審判意旨略以：縱認高清旺係因酒後駕駛車輛，精神不濟，失控
    偏入對向車道撞擊該拖車而受傷死亡屬實，然道路交通安全規則第一百四十條第
    四款之規定，係在保護所有使用道路者之生命財產之安全，其範圍應非僅以與被
    違規放置之拖車同方向者為限，汽車運輸業者對於所屬車輛、駕駛人、僱用之
    從業人員應負管理責任，且應設置停車場，汽車運輸業管理規則第二條第一項第
    八款、第三條、第十九條，台灣省汽車運輸業停車場設置要點第二點第一項、第
    三項條分別定有明文，被告既係龍友公司之負責人，依法自應對該公司所屬之車
    輛、駕駛人、僱用之從業人員負管理責任，且應使該公司未在外營運之車輛，停
    放於自設之停車場，其對於李芳祥停放拖車之行為未盡妥善管理之責，即有過失
    等理由，認為本件有交付審判續為調查之必要云云。
六、按告訴人不服上級法院檢察署檢察長或檢察總長認再議為無理由而駁回之處分者
    ，得於接受處分書後十日內委任律師提出理由狀，向該管第一審法院聲請交付審
    判；法院認為交付審判之聲請不合法或無理由者，應駁回之；法院為前項裁定前
    ，得為必要之調查；刑事訴訟法第二百五十八條之一、第二百五十八條之三第二
    項前段、第三項分別定有明文。次按刑事訴訟法於九十一年二月八日經修正公布
    ，新增前述第二百五十八條之一，此乃對於「檢察官不起訴或緩起訴裁量權」制
    衡之一種外部監督機制，此時法院僅在就檢察官所為不起訴或緩起訴處分是否正
    確加以審查，以防止檢察機關濫權，依此立法精神，法院就聲請交付審判案件之
    審查，所謂「得為必要之調查」，其調查證據之範圍，自應以偵查中曾顯現之證
    據為限，不可就告訴人新提出之證據再為調查，亦不可蒐集偵查卷以外之證據；
    又依新修正刑事訴訟法第二百六十條對於不起訴處分已確定者得再行起訴之規定
    ，其立法理由說明，本條所謂不起訴處分已確定者，係包括「聲請法院交付審判
    復經駁回者」之情形在內，則法院就聲請交付審判案件之審查，所謂「得為必要
    之調查」，其調查證據範圍，自更應以偵查中曾顯現之證據為限，不得就告訴人
    新提出之證據再為調查，亦不可蒐集偵查卷以外之證據，否則，將與刑事訴訟法
    第二百六十條之再行起訴規定，混淆不清，合先敘明。
七、本院審核結果認為：李芳祥違規置放拖車之行為與高清旺死亡之間並無因果關
    係部分，業經原檢察官於不起訴處分書中載述明確。又按刑法上之過失罪，須其
    過失行為與結果間，在客觀上有相當因果關係始得成立，所謂相當因果關係，係
    指依經驗法則，綜合行為當時所存在之一切事實，為客觀之事後審查，認為在一
    般情形下，有此環境、有此行為之同一條件，均可發生同一之結果者，則該條件
    即為發生結果之相當條件，行為與結果即有相當之因果關係，反之，若在一般情
    形下，有此同一條件存在，而依客觀之審查，認不必皆發生此結果者，則該條件
    與結果並不相當，不過為偶然之事實而已，其行為與結果間即無相當因果關係，
    至行為人之過失，與被害人自己之過失，併合而為危害發生之原因時，固不能阻
    卻其犯罪責任，但僅被害人之過失為發生危害之獨立原因者，則行為人縱有過失
    ，與該項危害發生之因果關係，已失其聯絡，自難令負刑法過失之責，最高法院
    七十六年台上字第一九二號、二十三年上字第五二二三號判例參照；查本件肇事
    之自立路共有六個車道，每個車道寬三點六公尺，中間以雙黃實線（即分向限制
    線）分向，每向三個車道，此有台中縣警察局道路交通事故調查報告表一份及聲
    請人提出之現場照片一幀附卷可稽，足徵自立路係一極為寬大之道路，再依道路
    交通安全規則第九十七條第二款：「在劃有分向限制線之路段，不得駛入來車之
    車道內」之規定，高清旺並無權駛入來向車道，該拖車置放在來向車道之路邊，
    固違背規定，但卻不影響高清旺使用該路之權利至明，今該馬路既如此寬敞，高
    清旺卻駕車駛入對向車道撞擊路邊之拖車腳架，顯見該車禍係其獨立之嚴重過失
    所致，與該拖車之違規置放無相當之因果關係，李芳祥置放拖車於該路邊，既
    與高清旺之死亡無相當之因果關係，則被告對李芳祥及該拖車縱有監督管理之責
    ，亦非能令其負業務過失致死或公共危險之罪責，本件偵查中顯現之證據，檢
    察官並無未調查之處，此經本院調取該案卷核閱明確，本院亦未能就偵查中未曾
    顯現之證據另為調查。綜合前述，聲請人交付審判之聲請，為無理由，應依刑事
    訴訟法第二百五十八條之三第二項前段，裁定如主文。
中      華      民      國    九十二    年      四      月  二十三    日
                              台灣台中地方法院刑事第七庭
                                  審判長法  官 夏一
                                        法  官 羅智文
                                        法  官 李秋娟
右正本證明與原本無異。
不得抗告。
                                        書記官
中    華    民    國      九十二      年       四      月     二十五    日


司法院資訊處製作；財團法人民間司法改革基金會備份。
